臺灣桃園地方法院刑事判決
111年度易字第435號
公  訴  人  臺灣桃園地方檢察署檢察官
被      告  黃文生




            黃冠豪



上列被告因妨害公務等案件，經檢察官提起公訴（110年度偵字
第26848號），本院判決如下：
    主  文
黃文生犯侮辱公務員罪，處拘役參拾日，如易科罰金，以新臺幣
壹仟元折算壹日；又犯妨害公務執行罪，處拘役肆拾日，如易科
罰金，以新臺幣壹仟元折算壹日。應執行拘役陸拾日，如易科罰
金，以新臺幣壹仟元折算壹日。
黃冠豪犯妨害公務執行罪，處拘役伍拾日，如易科罰金，以新臺
幣壹仟元折算壹日。
    事  實
一、黃文生為了處理其所飼養犬隻之問題，於民國110年6月24日
    下午2時50分許，與兒子黃冠豪一起至桃園市桃園區縣○路00
    號桃園市政府動物保護處（下稱桃園市動保處），而與動保
    處人員發生爭執。桃園市政府警察局桃園分局中路派出所（
    下稱中路派出所）警員惠譯賢、黃信源、孫維琳、吳和修、
    鄒淅之（下稱惠譯賢五人）接獲桃園市政府警察局勤務指揮
    中心派案，旋即趕往桃園市動保處處理。警員惠譯賢五人見
    黃文生在動保處門口情緒激動，乃上前勸導黃文生離開桃園
    市動保處。黃文生明知穿著制服之警員惠譯賢五人為依法執
    行職務之公務員，竟基於侮辱公務員之犯意，於同日下午3
    時18分許，在桃園市動保處門口，當場以「幹你娘」辱罵警
    員惠譯賢五人，足以貶損警員惠譯賢五人依法執行公務之尊
    嚴（所犯公然侮辱部分，未據告訴）。
二、警員惠譯賢、黃信源、孫維琳、吳和修隨後進入桃園市動保
    處辦公室，警員鄒淅之則是待在動保處門口。警員惠譯賢見
    後來進入辦公室之黃冠豪情緒激動並逼近動保處人員，乃上
    前勸導黃冠豪離開辦公室。黃冠豪明知穿著制服之警員惠譯
    賢五人為依法執行職務之公務員，竟基於妨害公務執行、侮
    辱公務員之犯意，於110年6月24日下午3時22分許，在桃園
    市動保處辦公室門口，用手大力推警員惠譯賢胸前，導致警
    員惠譯賢背部撞到牆壁，以此強暴方式妨害警員惠譯賢公務
    之執行，警員惠譯賢連同警員黃信源、孫維琳、吳和修與聞
    聲趕至之警員鄒淅之隨即制伏黃冠豪在地，黃冠豪當場以「
    幹你娘」警員惠譯賢五人，足以貶損警員惠譯賢五人依法執
    行公務之尊嚴（所犯公然侮辱部分，未據告訴）。
三、黃文生聽聞黃冠豪遭到警方逮捕，前往桃園市○○區○○路000
    號中路派出所。警員黃信源見黃文生在派出所門口大聲咆哮
    ，而欲將黃文生請出中路派出所。黃文生明知穿著制服之警
    員黃信源為依法執行職務之公務員，竟基於妨害公務執行之
    犯意，於110年6月24日下午4時12分許（起訴書誤載為下午4
    時2分許，應予更正），在中路派出所門口，用手揮擊警員
    黃信源，導致警員黃信源撞到玻璃門（起訴書誤載為玻璃窗
    ，應予更正），以此強暴方式妨害警員黃信源公務之執行。
四、案經惠譯賢五人訴由桃園市政府警察局桃園分局報告臺灣桃
    園地方檢察署檢察官偵查起訴。
    理  由
壹、證據能力部分：                             
    本案據以認定被告黃文生、黃冠豪犯罪之供述證據，其中屬
    於傳聞證據之部分，檢察官、被告二人在本院審理時均未爭
    執其證據能力，復經本院審酌認該等證據之作成無違法、不
    當或顯不可信之情況，非供述證據亦查無公務員違背法定程
    序而取得之情事，揆諸刑事訴訟法第158條之4反面解釋、第
    159條至第159條之5之規定，均有證據能力。
貳、實體部分：
一、事實認定之理由及依據：
　㈠被告黃文生就事實欄一被訴侮辱公務員部分：
　　訊據被告黃文生固坦承有說「幹你娘」之事實，惟矢口否認
    有何侮辱公務員之犯行，辯稱：這句話當時是向著外面說的
    ，並不是針對員警講的，而且如果是對著員警說的，員警為
    何沒有當場逮捕我云云。經查：
　⒈被告黃文生為了處理其所飼養犬隻之問題，於110年6月24日
    下午2時50分許，與兒子即同案被告黃冠豪一起至桃園市動
    保處，而與動保處人員發生爭執。中路派出所警員惠譯賢五
    人接獲勤務指揮中心派案，旋即趕往桃園市動保處處理。警
    員惠譯賢五人見被告黃文生在動保處門口情緒激動，乃上前
    勸導被告黃文生離開桃園市動保處。被告黃文生於同日下午
    3時18分許，在桃園市動保處門口，有口出「幹你娘」這句
    語等情，業據被告黃文生於警詢、偵查及本院審理時供承在
    卷（見偵字卷第26-27頁、111頁、144頁，審易卷第121頁、
    136頁，易字卷第59-61頁、64-65頁），核與證人即警員惠
    譯賢、黃信源於偵查中之證述情節大致相符（見偵字卷第12
    9-130頁），並有警員惠譯賢、黃信源之職務報告各1份、桃
    園市政府警察局勤務指揮中心受理案件紀錄表1份及本院勘
    驗筆錄1份（勘驗結果詳如附表一所示）在卷可稽（見偵字
    卷第37-40頁、49頁，易字卷第165-168頁），此部分事實，
    首堪認定。
　⒉本院依檢察官聲請當庭勘驗警員黃信源配戴之密錄器錄影檔
    案（見易字卷第167頁），勘驗結果略以：「於15時16分0秒
    至15時16分9秒，甲對著鏡頭情緒激動地表示伊很擔心小狗
    的情況。於15時16分12秒至15時16分36秒，甲對身邊之警察
    咆嘯。」、「於15時16分52秒至15時17分40秒，甲大聲地對
    身邊的警察說：『恐嚇，不然你現在要怎樣啦？不然你現在
    要怎樣啊？你打我啊，你打我啊，有膽你打我啊，來啊（台
    語），......（聽不清楚），住址留下來啊，敢不敢啊，不
    敢嘛，還在說那些話（台語）。』、『住址留下來啊，敢不敢
    啊，是不是不敢，拿來啊，住址拿來啊（台語）。』、『有膽
    住址留下來喔（台語）。』於15時17分41秒至15時17分42秒
    ，警察回答說：『中山路704號。』之後，甲說：『不要報警察
    的，......（聽不清楚）你家的啦（台語）。』於15時18分2
    秒至15時18分12秒，甲又說：『三小，幹你娘，你住址留下
    來，你家裡的住址給我啊（台語）。』。」，有本院勘驗筆
    錄1份在卷可憑（見易字卷第166-167頁，完整內容詳如附表
    一所示），且被告黃文生坦認係上述勘驗筆錄中之「甲」（
    見易字卷第167頁），是依上開勘驗結果可知，被告黃文生
    口出「幹你娘」之對象，確係針對在場之員警即警員惠譯賢
    五人無訛。另衡酌被告黃文生當日前往桃園市動保處之目的
    ，即是為了處理其所飼養犬隻之問題，並於偵查中供述：當
    時在跟動保處人員講事情，說別人家的狗到我家，把我家的
    狗咬死了，希望動保處能後續處理，但是動保處說沒有資料
    ，以致於無法處理，讓我很生氣。警察當時有穿制服，到場
    後說我在這邊大小聲，也有提及到場處理可能是喧嘩事件等
    語（見偵字卷第144頁），可見被告黃文生已經不滿桃園市
    動保處人員處理事情之態度，隨後在動保處門口看到中路派
    出所警員惠譯賢五人，理應知道警員惠譯賢五人應係接獲動
    保處人員報案，又聽聞警員惠譯賢五人說他講話大小聲，足
    見被告黃文生不滿情緒與說話對象理當是針對前來處理事情
    之員警即警員惠譯賢五人，且「幹你娘」依社會一般通念，
    足以貶損他人之人格、不雅至極，足認被告黃文生於000年0
    月00日下午3時18分許，在動保處門口，當場以「幹你娘」
    辱罵警員惠譯賢五人之事實，至為灼然。
　⒊至於被告黃文生固以前揭情詞置辯，惟查，被告黃文生當場
    辱罵「幹你娘」之對象，係依法執行職務之警員惠譯賢五人
    ，已如前述（見理由欄貳、一、㈠、⒉之認定），且警員惠譯
    賢五人未當場以現行犯逮捕被告黃文生，或係考量強力執法
    時可能造成被告黃文生情緒更加失控，進而引發雙方肢體碰
    觸之危險，故而未依現行犯規定當場逮捕被告黃文生，乃選
    擇勸導被告黃文生先行離開桃園市動保處，緩和現場緊張之
    氣氛，被告黃文生自不得以警員惠譯賢五人未當場以現行犯
    逮捕，遽認並未涉犯侮辱公務員之犯行，是被告黃文生上開
    所辯，不足採信。
　㈡被告黃冠豪就事實欄二被訴妨害公務執行、侮辱公務員部分
    ：
　　訊據被告黃冠豪固坦承有說「幹你娘」之事實，惟矢口否認
    有何妨害公務執行、侮辱公務員之犯行，辯稱：當時在跟動
    保處人員詢問我的小狗，情緒確實有比較高昂，全部的員警
    就用他們的身體圍過來，然後把我的身體壓在地板上，還把
    我的手壓在背後。我並沒有動手推警員惠譯賢去撞牆壁，當
    下我真的很痛，才會脫口而出「幹你娘」，但是這句話不是
    針對員警講的，而是對著自己的發洩云云。經查：
　⒈同案被告黃文生為了處理其所飼養犬隻之問題，於110年6月2
    4日下午2時50分許，與兒子即被告黃冠豪一起至桃園市動保
    處，而與動保處人員發生爭執。警員惠譯賢、黃信源、孫維
    琳、吳和修隨後進入動保處辦公室，警員鄒淅之則是待在動
    保處門口。警員惠譯賢見後來進入辦公室之被告黃冠豪情緒
    激動並逼近動保處人員，乃上前勸導被告黃冠豪離開辦公室
    。被告黃冠豪於同日下午3時22分許，在桃園市辦公室門口
    ，有口出「幹你娘」這句話等情，業據被告黃冠豪於警詢、
    偵查及本院審理時供述在卷（見偵字卷第14-17頁、107-109
    頁、143-144頁，審易卷第120-121頁，易字卷第60-62頁、6
    4-65頁），核與證人惠譯賢、黃信源於偵查中之證述情節大
    致相符（見偵字卷第129-130頁），並有警員惠譯賢、孫維
    琳、吳和修、鄒淅之於本院審理時自述當時各自所在之位置
    （見易字卷第174-175頁）、警員惠譯賢、黃信源之職務報
    告各1份、桃園市政府警察局勤務指揮中心受理案件紀錄表1
    份及本院勘驗筆錄1份（勘驗結果詳如附表二所示）在卷可
    稽（見偵字卷第37-40頁、49頁，易字卷第165-168頁、170-
    174頁），此部分事實，咸堪認定。
　⒉證人惠譯賢於偵查中具結證稱：在勸導黃文生離開之後，我
    們進入動保處裡面了解狀況，然後黃冠豪就出現了，也是一
    樣情緒激動並逼近動保處人員，手也是不斷地揮舞。當下我
    們認為黃冠豪有高度可能攻擊動保處人員，也有可能涉犯社
    會秩序維護法，就請黃冠豪先行離開。黃冠豪動手推了我們
    ，我們就壓制他，黃冠豪就有侮辱、恐嚇的言語。黃冠豪在
    監視器畫面中，第一次是先撥開了我的手，第二次是大力地
    推我去撞牆，而且在監視器畫面截圖裡面，被黃冠豪推的人
    就是我。在壓制黃冠豪之後，黃冠豪有說「幹你娘」這句話
    ，當時我們是穿著制服，也有表達是在執行勤務等語（見偵
    字卷第129-130頁），併參以本院依檢察官聲請當庭勘驗動
    保處辦公室監視器錄影畫面，勘驗結果略以：「於畫面時間
    15時22分18秒至15時22分46秒，丙走進辦公室與女子及警察
    交談。於15時22分47秒，站在畫面右邊之警察開始把丙推出
    玻璃門外，丙並於15時22分51秒至15時22分52秒，用手將該
    警察推到玻璃門外之牆上。」、「於15時22分52秒至15時23
    分5秒，該警察及其他警察隨即將丙制伏在玻璃門外之地板
    上。」，再依檢察官聲請當庭勘驗警員黃信源配戴之密錄器
    錄影檔案，勘驗結果略以：「於15時22分30秒開始，丙就一
    直被警察壓制在地板上。於15時22分40秒至15時22分47秒，
    警察說：『趴著啦，幹嘛啦，打警察喔。』，丙回答說：『誰
    打警察，幹你娘。』，警察說：『你罵什麼。』。」，有本院
    勘驗筆錄1份在卷可憑（見易字卷第170-174頁，完整內容詳
    如附表二所示），且被告黃冠豪亦坦認係上述勘驗筆錄中之
    「丙」（見易字卷第172頁）、警員惠譯賢亦在勘驗筆錄截
    圖畫面中圈出當時站的位置（見易字卷第174頁、207頁），
    是依上開勘驗結果可知，被告黃冠豪確實有動手將警員惠譯
    賢推到玻璃門外之牆上，而且在警員惠譯賢五人壓制在地板
    並質問為何要「打警察」，被告黃冠豪亦當場回答「誰打警
    察，幹你娘」，可見被告黃冠豪口出「幹你娘」之對象，確
    係針對在場之員警即警員惠譯賢五人無訛，足認上開勘驗結
    果與證人惠譯賢上揭所證互核相符，益徵證人惠譯賢前揭所
    證，確屬可信。更何況如同警員惠譯賢到庭後陳稱：當時我
    的體重大概73、74公斤左右，以黃冠豪瘦弱的身形，如果他
    能夠把我推到牆上並撞到牆，應該不是只有想要掙脫而已，
    我認為他當下是有強暴、脅迫，並想要攻擊等語（見易字卷
    第174頁），衡諸兩人在體型有明顯差距，被告黃冠豪既能
    夠將警員惠譯賢推到牆壁，理當施以不小之力量，足見被告
    黃冠豪於110年6月24日下午3時22分許，在桃園市動保處辦
    公室門口，用手大力推警員惠譯賢胸前，導致警員惠譯賢背
    部撞到牆壁，而且警員惠譯賢連同警員黃信源、孫維琳、吳
    和修與聞聲趕至之警員鄒淅之隨即制伏被告黃冠豪在地，被
    告黃冠豪當場以「幹你娘」警員惠譯賢五人之事實，昭昭甚
    明。
　⒊至於被告黃冠豪固以前揭情詞置辯，並於警詢時一度辯稱當
    時係因警方靠近，而出於正當防衛而把手擋在胸前，並沒有
    動手推警員惠譯賢云云（見偵字卷第14頁）。惟按刑法正當
    防衛之要件，必對於現在之不正侵害，始能成立，若侵害已
    過去，或預料有侵害而侵害尚屬未來，則其加害行為，自無
    正當防衛之可言（最高法院108年度台上字第1294號判決意
    旨可資參照），本案由證人惠譯賢、黃信源於偵查中證述事
    件始末（見偵字卷第129-130頁），及本院依檢察官聲請當
    庭勘驗動保處辦公室監視器錄影畫面等綜合以觀，未見警員
    惠譯賢、吳和修對被告黃冠豪有何現在不法之侵害行為，而
    且被告黃冠豪在本院當庭撥放動保處辦公室監視器錄影畫面
    之後，旋即一反警詢中否認有推警員惠譯賢之緣由，改稱：
    我一進辦公室沒多久，就有員警靠近，站在我右前方的員警
    （即警員惠譯賢）一直用手推我，把我推到快到門口的時候
    ，站在我左手邊的員警（即警員吳和修）很用力地用手抓我
    ，當下我並沒有做錯什麼事情，才會想要掙脫，並沒有推員
    警云云（見易字卷第174頁），顯係臨訟卸責之詞，是被告
    黃冠豪上開所辯，委無可取。　　
　㈢被告黃文生就事實欄三被訴妨害公務執行部分：
　　訊據被告黃文生固坦承有至中路派出所之事實，惟矢口否認
    有何妨害公務執行之犯行，辯稱：當時我先去停車，由我的
    朋友下車走入派出所詢問黃冠豪有無在裡面。我進去派出所
    之後，準備要用酒精消毒的時候，員警就衝過來把我壓在地
    上云云。經查：
　⒈被告黃文生聽聞同案被告黃冠豪遭到員警逮捕，乃前往中路
    派出所等情，業據被告黃文生於警詢、偵查及本院準備程序
    中供承在卷（見偵字卷第26頁、111頁、144-145頁，審易卷
    第136頁，易字卷第63頁），核與證人黃信源於偵查中之證
    述情節大致相符（見偵字卷第130頁），並有警員黃信源之
    職務報告、本院勘驗筆錄各1份（勘驗結果詳如附表三所示
    ）在卷可稽（見偵字卷第39-40頁，易字卷第168-170頁），
    此部分事實，亦堪認定。
　⒉證人黃信源於偵查中具結證述：只有印象中黃文生在咆哮，
    好像要鬧事的樣子，黃文生是用右手揮擊我，導致我撞到後
    方的玻璃門，而且我們當時是穿著制服，並表達是在執行勤
    務等語（見偵字卷第131頁），併參以本院依檢察官聲請當
    庭勘驗警員黃信源配戴之密錄器錄影檔案，勘驗結果略以：
    「於16時12分13秒至16時12分14秒，男聲A稱：『請你出去，
    請你出去。』之後，鏡頭轉為拍攝甲，於16時12分15秒至16
    時12分17秒，甲站在派出所內，且其手臂被警察抓著，於此
    同時，有男聲B稱：『來來來，這邊右轉。』之後警察把甲推
    出派出所外，於此同時，有男聲A稱：『請你出去。』於16時1
    2分17秒至16時12分19秒，有一聲『啪』響起，之後甲在門外
    說：『你不要抓我（台語），......（聽不清楚）。』，某男
    聲則說：『你幹嘛。』於16時12分19秒開始，畫面劇烈晃動，
    甲和一些警察互相拉扯，於此同時，某男聲說：『妨害公務
    ！』。」，有本院勘驗筆錄1份在卷可憑（見易字卷第168-17
    0頁，完整內容詳如附表三所示），且被告黃文生坦認係上
    述勘驗筆錄中之「甲」（見易字卷第167頁）、警員惠譯賢
    亦確認筆錄中之「男聲A」即是警員黃信源（見易字卷第170
    頁），是依上開勘驗結果可知，警員黃信源與其同事當時正
    在中路派出所門口，欲請被告黃文生離開派出所之際，隨即
    聽到一聲「啪」之響起，實與一般物體撞擊玻璃門之聲音相
    符，足見證人黃信源前揭所證，應非虛妄，是被告黃文生於
    000年0月00日下午4時12分許，在中路派出所門口，用手揮
    擊警員黃信源，導致警員黃信源撞到玻璃門之事實，昭然若
    揭。
　⒊至於被告黃文生固以前揭情詞置辯，並本院審理時辯稱：從
    畫面中，沒有看到我有出手打員警云云（見易字卷第170頁
    ）。然而，被告黃文生所指之錄影畫面，係警員黃信源配戴
    在身上之密錄器，當無從如同桃園市動保處辦公室之監視器
    畫面，係從遠方攝錄辦公室入口處之全景，而可拍得被告黃
    文生右手揮擊之畫面。何況警員黃信源為依法執行職務之公
    務員，本須依法執行公權力，非法為之，不惟有受內部行政
    懲戒之虞，若無故入人於罪更有受刑事訴追及處罰之可能，
    尚無須虛編杜撰不實之情節，是被告黃文生上開所辯，亦無
    可採。
　㈣綜上所述，本案事證明確，被告二人犯行洵堪認定，均應依
    法論科。　
二、論罪科刑：
　㈠新舊法比較：
　　被告二人行為後，刑法第140條規定於111年1月12日修正公
    布，於同年1月14日起施行。修正前刑法第140條第1項規定
    ：「於公務員依法執行職務時，當場侮辱或對於其依法執行
    之職務公然侮辱者，處六月以下有期徒刑、拘役或三千元以
    下罰金。」，修法後則規定：「於公務員依法執行職務時，
    當場侮辱或對於其依法執行之職務公然侮辱者，處一年以下
    有期徒刑、拘役或十萬元以下罰金。」（修正後原刑法第14
    0條第2項刪除）。是經比較修法前、後之規定，修正後刑法
    第140條將法定刑中之有期徒刑及罰金刑部分之上限提高，
    自以修正前之規定對被告二人較為有利，依刑法第2條第1項
    前段規定，被告二人本件犯行應仍適用行為時即修正前刑法
    第140條第1項前段規定處罰。
　㈡罪名：
　　核被告黃文生所為，就事實欄一部分，係犯修正前刑法第14
    0條第1項前段之侮辱公務員罪，另就就事實欄三部分，係犯
    刑法第135條第1項之妨害公務執行罪；被告黃冠豪所為，就
    事實欄二部分，係犯刑法第135條第1項之妨害公務執行罪、
    修正前刑法第140條第1項前段之侮辱公務員罪。
　㈢罪數：
　⒈被告二人各就事實欄一、二，雖同時侮辱在場之警員惠譯賢
    五人，然因僅侵害公務執行尊嚴此單一國家法益，各僅成立
    一罪。
　⒉被告黃冠豪就事實欄二，於公務員依法執行職務時，先後對
    在場員警施以強暴手段與辱罵，顯係基於妨害公務之單一犯
    意，於密切接近之時間在同一地點實行，依一般社會健全觀
    念，在時間差距上難以強行分開，而應論以一行為，是其所
    犯上開二罪，係以一行為觸犯數罪名，為想像競合犯，依刑
    法第55條規定，從較重之刑法第135條第1項之妨害公務執行
    罪處斷。
　⒊被告黃文生就事實欄一、三所犯侮辱公務員、妨害公務執行
    二犯行，犯意各別，行為互殊，應予分論併罰。
　㈣刑之加重、減輕：
　　被告黃冠豪前因①詐欺案件，經臺灣基隆地方法院以105年度
    訴字第816號判決判處有期徒刑1年2月確定，②詐欺案件，經
    本院以106年度審訴字第916號判決判處有期徒刑1年2月確定
    ，③欺案件，經本院以107年度審訴字第812號判決判處有期
    徒刑1年2月，嗣經臺灣高等法院以107年度上訴字第3539號
    判決上訴駁回確定，且上開案件之各罪刑，再經臺灣高等法
    院以108年度聲字第1359號裁定定應執行有期徒刑2年8月確
    定，至107年4月24日因縮短刑期假釋出監並付保護管束，於
    109年2月17日保護管束終結，然該保護管束終結原因記載：
    「假釋保護管束期間再犯於期滿前未判決確定」等情，有臺
    灣高等法院被告前案紀錄表1份在卷可稽（見易字卷第25頁
    ），是被告黃冠豪上開假釋有被撤銷可能，其前開未執行之
    刑是否得以已執行論仍有疑義，爰不論以累犯。
　㈤量刑：
　　爰以行為人之責任為基礎，審酌被告二人明知警員惠譯賢五
    人係依法執行職務，未知收斂及謹慎自身言行，竟當場對警
    員惠譯賢五人口出穢言予以侮辱，或以強暴之手段妨害其依
    法執行職務，蔑視國家公權力，破壞國家法紀執行之尊嚴，
    亦危害公務員之人身安全及公務之執行，對於公務員依法執
    行職務之威信、尊嚴造成相當程度之負面影響，所為應予非
    難；且被告二人犯後否認犯行，難謂有反省悔悟之意，兼衡
    犯罪之動機、目的、手段，暨被告黃文生於本院審理時自述
    高職畢業之智識程度、目前從事臨時工、經濟勉持之生活狀
    況，及被告黃冠豪於本院審理時自述高中肄業之智識程度、
    目前從事貨運業、經濟勉持之生活狀況（見易字卷第182頁
    ）等一切情狀，分別量處如主文所示之刑，並諭知易科罰金
    之折算標準。另被告黃文生本於罪責相當性之要求，在刑罰
    內、外部性界限範圍內，就本案整體犯罪之非難評價、各行
    為彼此間之偶發性、各行為所侵害法益之專屬性或同一性予
    以綜合判斷，暨斟酌被告黃文生犯罪行為之不法與罪責程度
    、對其施以矯正之必要性，爰依法酌定被告黃文生之應執行
    刑如主文所示，以資懲儆。
三、不另為無罪之諭知：
　㈠公訴意旨另以：
　⒈被告黃文生基於侮辱公務員、恐嚇危害安全之犯意，於事實
    欄一所示時、地，當場對警員惠譯賢五人辱稱或恫稱「林北
    沒在信啦，…有膽打我啊」、「欸洪幹住址留下來啊，你敢
    不敢啊，你殺小啦…」等語，侮辱到場執行職務之警員惠譯
    賢五人，並使警員惠譯賢五人心生恐懼。
　⒉被告黃冠豪基於侮辱公務員、恐嚇危害安全之犯意，於事實
    欄二所示時、地，當場對警員惠譯賢五人辱稱或恫稱「機掰
    你兩隻手」、「欸，我跟你講你們家有沒有要出陣頭，你們
    需要的時候，我們可以幫你出陣頭」等語，侮辱到場執行職
    務之警員惠譯賢五人，並使警員惠譯賢五人心生恐懼。因認
    被告二人就公訴意旨⒈、⒉部分，各自涉犯修正前刑法第140
    條第1項前段之侮辱公務員、刑法第305條之恐嚇危害安全二
    罪嫌云云。
　㈡按犯罪事實應依證據認定之，無證據不得認定其犯罪事實，
    刑事訴訟法第154條第2項定有明文；且事實之認定，應憑證
    據，如未發現相當證據或證據不足以證明，自不能以推測或
    擬制之方法，為裁判基礎。
　㈢公訴意旨⒈、⒉認為被告二人各自涉犯侮辱公務員、恐嚇危害
    安全二罪嫌，無非係以被告二人於警詢及偵查中之供述、告
    訴人即警員惠譯賢、黃信源於偵查中之證述，及警員惠譯賢
    、黃信源之職務報告2份、現場影像畫面譯文2份、檢察官勘
    驗筆錄1份、現場畫面截圖8張，為其主要論據。
　㈣訊據被告二人堅決否認有何侮辱公務員、恐嚇危害安全之犯
    行，被告黃文生答辯同前（見理由欄貳、一、㈠之論述），
    被告黃冠豪另辯稱：員警圍過來把我壓在地上，並把我的兩
    隻手抓在我的背後，我才會說「機掰你兩隻手」，還有我被
    壓制在地上以後，有一位員警在我的旁邊說「你家開宮廟比
    較囂張哦（台語）」，我才回他「欸，我跟你講你們家有沒
    有要出陣頭，你們需要的時候，我們可以幫你出陣頭」這句
    話，而且當下我以為他是在跟我閒聊，所以才用這種閒聊的
    方式回應他等語。
　㈤經查：
　⒈被告黃文生固坦認有說公訴意旨⒈所指之「欸洪幹住址留下來
    啊，你敢不敢啊，你殺小啦…」中「你殺小啦」這句話（見
    審易卷第136頁，易字卷第59-61頁），且經本院依檢察官聲
    請勘驗被告黃文生當日確有說「三小（音同殺小）」無訛，
    有本院勘驗筆錄1份在卷可憑（見易字卷第166頁）。然而，
    閩南語「三小（洨、潲）」，其「潲（洨、小）」字在閩南
    語中雖有指精液之意，而粗俗難登大雅之堂，惟「三潲（洨
    、小）」一般係作疑問詞使用而與「什麼」之意相當，本非
    必然帶有侮謾、辱罵之意，自難僅因口出「三小」，即認有
    貶損他人人格之犯意。是被告黃文生縱使對於警員惠譯賢五
    人說「三小」，抑或是公訴意旨⒈所指之「你殺小啦」，此
    在閩南語中，亦係「做什麼」之意，尚非對於警員惠譯賢五
    人依法執行公務之尊嚴加以貶損、輕蔑。
　⒉被告黃冠豪固坦認有說公訴意旨⒉所指之「機掰你兩隻手」（
    見審易卷第136頁，易字卷第60頁、62頁），並經本院依檢
    察官聲請勘驗被告黃冠豪當日確有說「機掰你兩隻手」無訛
    ，有本院勘驗筆錄1份在卷可憑（見易字卷第172頁）。然而
    ，刑法第140條之當場侮辱公務員罪，須行為人於公務員依
    法執行職務時，以粗鄙之言語、舉動、文字、圖畫侮辱、謾
    罵、嘲笑公務員，或出於貶損公務員評價之意思，而有輕蔑
    公務員人格之言語舉措，始足構成該罪。準此，如公務員執
    行公務時，行為人並無對公務員為辱罵之言行，或其言語舉
    措縱有粗俗之情，然非出於污衊公務員人格之意，或依當時
    客觀情狀下，行為人並無貶抑公務員評價之舉措，即與該罪
    之構成要件不符，自無從遽以該罪責相繩。被告黃冠豪於11
    0年6月24日下午3時22分許，在桃園市動保處辦公室門口，
    用手大力推警員惠譯賢胸前，導致警員惠譯賢背部撞到牆壁
    ，警員惠譯賢認為被告黃冠豪有妨害公務執行之行為，隨即
    與在場之警員黃信源、孫維琳、吳和修與聞聲趕至之警員鄒
    淅之將被告黃冠豪制伏在地，業經本院認定如前（見理由欄
    貳、一、㈡、⒉之論述），且被告黃冠豪在說出「機掰你兩隻
    手」之後，員警遂把腳改壓制被告黃冠豪之頸部上，亦有本
    院勘驗譯文1份附卷可佐（見易字卷第172頁），可見被告黃
    冠豪應係雙手遭到員警壓制不舒服，脫口而出「機掰你兩隻
    手」這句話，縱使「機掰」有粗俗之情形，然非出於污衊警
    員惠譯賢五人依法執行公務尊嚴之意，究與無故地侮辱、謾
    罵之行為情狀有別，難認被告黃冠豪主觀上具有侮辱公務員
    之犯意。
　⒊被告黃文生固坦認有說公訴意旨⒈所指之「林北沒在信啦，…
    有膽打我啊」、「欸洪幹住址留下來啊，你敢不敢啊…」，
    被告黃冠豪亦坦認有說公訴意旨⒉所指之「欸，我跟你講你
    們家有沒有要出陣頭，你們需要的時候，我們可以幫你出陣
    頭」，且經本院依檢察官聲請勘驗被告黃文生當日確有說「
    …林北沒在信啦」與數次「有膽你打我啊」、「住址留下來
    啊」之行為、被告黃冠豪當日確有說「我跟你講，我們家有
    在出陣頭，等你走掉的時候，我們幫你出陣頭」無訛，有本
    院勘驗筆錄1份在卷可憑（見易字卷第166-167頁、172頁）
    。然而，刑法第305條之恐嚇危害安全罪，係以使人生畏怖
    心為目的，而將加惡害之旨通知被害人為其成立要件；其表
    示將加害之意思固不論直接或間接；恐嚇方法之為言語、文
    字或舉動亦非所問；惟被害人受惡害之通知雖不以發生客觀
    上之危害為必要，然必因其恐嚇行為而有不安全之感覺始足
    當之。又人與人間於日常生活中偶遇意見不合，譏諷既起，
    輒相謾罵，你來我往，尖鋒相對，於該情境下之對話，多因
    未經慎思熟慮，言語或流於尖酸刻薄，或帶有使人不舒服之
    恐嚇語意，然是否構成刑法恐嚇危害安全罪，除應依一般社
    會標準考量該言語、文字或舉動是否足致他人生畏怖之心外
    ，並應審酌當時之客觀環境、對話之全部內容、行為人主觀
    上有無使人生畏怖心之目的、相對人有無因行為人之言行而
    生畏怖心等，為判斷標準。證人惠譯賢、黃信源雖於偵查中
    證述當時聽到被告黃文生說「林北沒在信啦，…有膽打我啊
    」、「欸洪幹住址留下來啊，你敢不敢啊…」、被告黃冠豪
    說「欸，我跟你講你們家有沒有要出陣頭，你們需要的時候
    ，我們可以幫你出陣頭」等語感到恐懼（見偵字卷第130頁
    ），可是告訴人惠譯賢五人當日是在接獲桃園市政府警察局
    勤務指揮中心派案，隨即趕往桃園市動保處處理，並非獨自
    一人前往，且被告黃文生年近五旬、被告黃冠豪體型瘦弱，
    相對告訴人惠譯賢五人年紀二十、三十歲，從警時即有接受
    嚴格訓練，不論在體魄、人數上均占有優勢，上開言語客觀
    上不致於使告訴人惠譯賢五人產生畏怖之心理，何況被告二
    人當下並無其他刀棍、器械或伴隨之危險行為作為輔助（尤
    其被告黃冠豪還遭到員警壓制在地），即與刑法上恐嚇危害
    安全罪之構成要件不符。
  ㈥綜上所述，被告黃文生雖有口出「林北沒在信啦，…有膽打我
    啊」、「欸洪幹住址留下來啊，你敢不敢啊，你殺小啦…」
    等語，且被告黃冠豪亦有口出「機掰你兩隻手」、「欸，我
    跟你講你們家有沒有要出陣頭，你們需要的時候，我們可以
    幫你出陣頭」等語，但與修正前刑法第140條前段之侮辱公
    務員、刑法第305條之恐嚇危害安全二罪之要件容屬有間，
    自無從論以該等罪名，被告二人此部分被訴犯罪事實原應依
    刑事訴訟法第301條第1項前段諭知無罪，然因此部分事實若
    成立犯罪，與上開經本院論罪科刑之侮辱公務員、妨害公務
    執行之犯行，具有接續犯之實質上一罪或想像競合犯之裁判
    上一罪關係，爰不另為無罪之諭知。
據上論斷，應依刑事訴訟法第299條第1項前段，修正前刑法第14
0條第1項前段，刑法第2條第1項前段、第135條第1項、第55條、
第41條第1項前段、第51條第6款，判決如主文。
本案經檢察官李允煉、蔡宜芳提起公訴，檢察官詹佳佩到庭執行
職務。
中　　華　　民　　國　　111 　年　　11　　月　　3 　　日
                  刑事第十五庭  法　官　吳軍良
以上正本證明與原本無異。
如不服本判決應於收受判決後20日內向本院提出上訴書狀，並應
敘述具體理由。其未敘述上訴理由者，應於上訴期間屆滿後20日
內向本院補提理由書(均須按他造當事人之人數附繕本)「切勿逕
送上級法院」。 
　　　　　　　　　　　　　　　  書記官　魏妙軒
中　　華　　民　　國　　111 　年　　11　　月　　3 　　日
附錄本案論罪科刑法條全文：
刑法第135條
Ⅰ對於公務員依法執行職務時，施強暴脅迫者，處三年以下有期
  徒刑、拘役或三十萬元以下罰金。
Ⅱ意圖使公務員執行一定之職務或妨害其依法執行一定之職務或
  使公務員辭職，而施強暴脅迫者，亦同。
Ⅲ犯前二項之罪而有下列情形之一者，處六月以上五年以下有期
  徒刑：
  一、以駕駛動力交通工具犯之。
　二、意圖供行使之用而攜帶兇器或其他危險物品犯之。
Ⅳ犯前三項之罪，因而致公務員於死者，處無期徒刑或七年以上
  有期徒刑；致重傷者，處三年以上十年以下有期徒刑。
修正前刑法第140條 
Ⅰ於公務員依法執行職務時，當場侮辱或對於其依法執行之職務
  公然侮辱者，處六月以下有期徒刑、拘役或三千元以下罰金。
Ⅱ對於公署公然侮辱者，亦同。
附表一：
臺灣桃園地方檢察署110年度偵字第26848號偵查卷宗光碟片存放袋中信封標示「黃文生」之光碟，筆錄原文詳見易字卷第165-168頁，以下引用筆錄中刪除擷圖文字之部分。 一、勘驗檔案：2021_0624_151513_007.MP4。     勘驗範圍：畫面（左下角）時間15:15:12-15:18:12，全長3分鐘。     勘驗內容：以下皆以畫面時間標示。   1.於畫面時間15時15分12秒至15時15分37秒，拍攝畫面為幾位警察走至桃園市政府動物保護處（下稱動保處）之建物門口前，該門口站著一位身穿紅色短袖之男子（下稱甲），及一位身穿灰色迷彩短袖之男子（下稱乙），甲和乙身旁站著兩位警察。另外，於15時15分26秒至15時15分27秒，一男子聲音稱：「幹你娘機掰（台語﹚。」   2.於15時15分33秒至15時15分36秒，甲邊揮動手，邊對著警察說：「......（聽不清楚），林北沒在信啦，幹你娘，林北的狗現在（台語﹚。」。於15時15分37秒至15時15分55秒，乙和甲向警察陳述伊不清楚小狗目前的情況。於15時15分53秒至15時15分58秒，甲轉身並對著建物內部說：「叫警察喔，你吃屎喔（台語﹚。」。   3.於15時16分0秒至15時16分9秒，甲對著鏡頭情緒激動地表示伊很擔心小狗的情況。於15時16分12秒至15時16分36秒，甲對身邊之警察咆嘯。於15時16分37秒至15時16分49秒，甲大聲地對身邊的警察說：「你打我啊（台語﹚。」、「有膽你打我啊（台語﹚。」、「......（聽不清楚），把住址留下來啊，你敢不敢啊（台語﹚。」。於15時16分50秒至15時16分52秒，警察說：「你在恐嚇是不是？」、「你在恐嚇我們是不是啊？」於15時16分52秒至15時17分40秒，甲大聲地對身邊的警察說：「恐嚇，不然你現在要怎樣啦？不然你現在要怎樣啊？你打我啊，你打我啊，有膽你打我啊，來啊（台語），......（聽不清楚），住址留下來啊，敢不敢啊，不敢嘛，還在說那些話（台語）。」、「住址留下來啊，敢不敢啊，是不是不敢，拿來啊，住址拿來啊（台語）。」、「有膽住址留下來喔（台語）。」於15時17分41秒至15時17分42秒，警察回答說：「中山路704號。」之後，甲說：「不要報警察的，......（聽不清楚）你家的啦（台語）。」於15時18分2秒至15時18分12秒，甲又說：「三小，幹你娘，你住址留下來，你家裡的住址給我啊（台語）。」。 二、勘驗檔案：2021_0624_151814_008.MP4。     勘驗範圍：畫面（左下角）時間15:18:12-15:21:12，全長3分鐘。     勘驗內容：以下皆以畫面時間標示。   1.拍攝畫面為建物旁的機車停車場，且此畫面為勘驗檔案「2021_0624_151513_007.MP4」於15時18分12秒後之延續。   2.於畫面時間15時18分16秒至15時18分21秒，甲和乙向警察反應他們已經等很久了。接著，警察表示已經在處理了，並請甲克制好情緒。於15時18分29秒至15時18分46秒，甲對著警察大聲地說：「容忍，你住址留下來（台語），不要說容忍啦。」，之後警察說：「你在恐嚇我們什麼啦。」，甲並多次對警察叫囂「怎樣（台語）」、「住址留下來啊（台語）」、「來啊（台語）」等語。   3.於15時18分53秒至15時19分5秒，鏡頭轉為拍攝動保處之門口，有一位警察說明本案係起因於甲說他的狗被別人的狗咬。於15時19分26秒至15時20分40秒，鏡頭再次轉為拍攝機車停車場，甲先申報自己的身分證號碼給警察，並表示自從把狗送走之後，已經過了好幾個小時卻沒有消息，之後甲再申報自己的手機號碼給警察。於此同時，警察在手機裡輸入相關資料。於15時20分43秒至15時21分12秒，甲對著警察越來越激動地說：「狗現在什麼時候要讓我們去看，這樣就好了，林北養了二十幾年了，林北憤慨啊，如果你家裡發生事情你會冷靜嗎？你會冷靜嗎？如果你家裡死人，你會冷靜嗎？（台語）」。 
附表二：
臺灣桃園地方檢察署110年度偵字第26848號偵查卷宗光碟片存放袋中信封標示「黃冠豪」之光碟，筆錄原文詳見易字卷第170-174頁，以下引用筆錄中刪除擷圖文字之部分。 一、勘驗檔案：現場.MP4。     勘驗範圍：畫面（左下角）時間15:22:15-15:25:15，全長3分鐘。     勘驗內容：以下皆以畫面時間標示。   1.於畫面時間15時22分15秒至15時22分30秒，拍攝畫面為一群警察將一位身穿印有「GUESS」字樣之短袖上衣之男子（下稱丙）制伏在地板上。此外，於此期間，丙說：「你推三小啊」，警察說：「還踢」、「你冷靜喔」、「你在幹嘛，攻擊警察喔。」   2.於15時22分30秒開始，丙就一直被警察壓制在地板上。於15時22分40秒至15時22分47秒，警察說：「趴著啦，幹嘛啦，打警察喔。」，丙回答說：「誰打警察，幹你娘。」，警察說：「你罵什麼。」。於15時22分48秒至15時23分29秒，警察將丙上銬。   3.於15時23分30秒開始，丙面朝下地被警察壓制在地板上，丙和警察並展開以下對話：     警察：「冷靜了沒？」     丙：「早就冷靜了，是你們先頂撞我的耶。」     警察：「什麼頂撞你，你來這邊鬧的喔。」、「誰頂撞你啦。」     丙：「我鬧？我鬧？我鬧什麼啦！」     警察：「這邊是公務機關，是可以來這邊大小聲推人的是不是？」     丙：「誰推人，我操（15時23分46秒），是你們先頂我的，你現在在頂我，是在頂什麼意思，就讓我站起來了啦，......（聽不清楚），你還在那邊給我有的沒有的。」     警察：「你很了不起是不是啦。」、「很帥是不是啦。」     丙：「不用人多示眾啦，機掰啦。（15時24分1秒）」     警察：「不用在那邊以為自己愛狗就可以為所欲為。」、「這裡的人都比你辛苦啦。」     丙：「辛苦，我也知道你們辛苦。」     警察：「在幫你們處理事情，你們還進來這邊大小聲。」、「都已經幫你們談好了。」     丙：「大小聲？我有對你們怎麼樣嗎？」     警察：「都已經幫你們談好了，你還跟我們大小聲。」     丙：「你的腳可不可以先離開，你可以先把我拉起來嗎？」     警察：「那你要不要冷靜一點。」     丙：「我冷靜了啦！」     警察：「站起來會不會攻擊警察？」     丙：「不會啦！機掰兩隻手。（15時24分30秒）」（丙說完這句話之後，警察把腳壓在丙之脖子上）     警察：「你講什麼啦！」     警察：「你躺在那邊就好了啦，你就永遠都躺在這邊。」     丙：「我跟你講，我們家有在出陣頭，等你走掉的時候，我們幫你出陣頭。（15時24分44秒）」     警察：「你在恐嚇我是不是？」     丙：「我沒有恐嚇啊。」、「我恐嚇什麼？」     警察：「恐嚇喔，沒關係啊。」     警察：「沒關係啊，我們都有錄啦。」     丙：「盡量錄，盡量錄。」     警察：「對他們太客氣了。」、「你爸再進來，我要辦他。」、「等一下如果他爸再來鬧的話，兩個都辦了啦。」     直到15時25分15秒為止，丙都一直被警察壓制在地板上。 二、勘驗檔案：1_04_R_000000000000.AVI。     勘驗範圍：畫面（右上角）時間15:22:18-15:27:57，全長5分39秒。     勘驗內容：以下皆以畫面時間標示。   1.拍攝畫面為一間辦公室，該辦公室設有一扇玻璃門位於畫面之上方。有一位綁馬尾之女子、兩位警察站在辦公室內，另有一位身穿印有「GUESS」字樣之短袖上衣之男子（下稱丙）正準備從玻璃門進入辦公室。   2.於畫面時間15時22分18秒至15時22分46秒，丙走進辦公室與女子及警察交談。於15時22分47秒，站在畫面右邊之警察開始把丙推出玻璃門外，丙並於15時22分51秒至15時22分52秒，用手將該警察推到玻璃門外之牆上。   3.於15時22分52秒至15時23分5秒，該警察及其他警察隨即將丙制伏在玻璃門外之地板上。於15時23分5秒至15時27分37秒，丙一直被警察壓制在地板上。於15時27分38秒至15時27分57秒，壓在丙身上之警察先起身，之後丙才慢慢從地上站起來。 
附表三：
臺灣桃園地方檢察署110年度偵字第26848號偵查卷宗光碟片存放袋中信封標示「黃文生」之光碟，筆錄原文詳見易字卷第168-170頁，以下引用筆錄中刪除擷圖文字之部分。 一、勘驗檔案：2021_0624_161212_011.MP4。     勘驗範圍：畫面（左下角）時間16:12:12-16:15:11，全長2分59秒。     勘驗內容：以下皆以畫面時間標示。   1.拍攝畫面為中路派出所之門口。於16時12分13秒至16時12分14秒，男聲A稱：「請你出去，請你出去。」之後，鏡頭轉為拍攝甲，於16時12分15秒至16時12分17秒，甲站在派出所內，且其手臂被警察抓著，於此同時，有男聲B稱：「來來來，這邊右轉。」之後警察把甲推出派出所外，於此同時，有男聲A稱：「請你出去。」於16時12分17秒至16時12分19秒，有一聲「啪」響起，之後甲在門外說：「你不要抓我（台語），......（聽不清楚）。」，某男聲則說：「你幹嘛。」於16時12分19秒開始，畫面劇烈晃動，甲和一些警察互相拉扯，於此同時，某男聲說：「妨害公務！」。之後於16時12分24秒至16時12分50秒，甲被警察制伏在派出所內之地板上，於此同時，有男聲說：「打警察啊。」。警察並於16時12分51秒將甲上銬。   2.於16時13分0秒開始，鏡頭轉為拍攝一位身穿黑色上衣之年輕男子（下稱丁）。於16時13分0秒至16時13分24秒，警察與丁展開以下對話：     丁：「可以，這樣就好了吧，一定要這樣嗎。」     警察：「他打警察，你怎麼不要叫他不要打警察。」     丁：「我有跟他講啦。」     警察：「......（聽不清楚）。」     丁：「......（聽不清楚）。」     之後，另一位警察請丁待著就好，不要干擾他們。於16時13分27秒至16時14分5秒，警察請丁去派出所外面，並請丁刪除手機裡剛剛偷錄的影片，之後丁表示伊係坐他爸爸的車過來。   3.於16時14分4秒開始，鏡頭轉為拍攝派出所內部，此時甲仍被警察壓制在地板上。於16時14分18秒至16時14分44秒，警察請乙先去派出所外面。於16時15分0秒至16時15分2秒，警察表示要讓甲在地板上再躺一下。直到16時15分11秒為止，甲一直被警察壓在地板上。